【裁判字號】    90,易,814
【裁判日期】    901127
【裁判案由】    傷害
【裁判全文】
臺灣嘉義地方法院刑事判決                            九十年度易字第八一四號
    公  訴  人  臺灣嘉義地方法院檢察署檢察官
    被      告  乙○○
    指定辯護人  本院公設辯護人  丙○○
右列被告因傷害案件，經檢察官提起公訴（九十年度偵字第五五六五號），本院判決
如左：
    主  文
乙○○殺人未遂，處有期徒刑參年陸月，扣案之尖刀壹把（嘉義地方法院檢察署九十
年度保管字第二０三四號）沒收。
    事  實
一、乙○○與有夫之婦甲○○自民國八十八年間開始同居，乙○○因長期失業，雙方
    生活費用大部分由甲○○負擔，雙方時有齟齬，適甲○○更以：垃圾（臺語）、
    沒路用等語嘲諷乙○○並欲分手，乙○○因而惦念於心。
二、乙○○於九十年八月二十三日二十時許，在嘉義市○區○○里○鄰市○街廿一巷
    九弄十八號房間內，因電視選臺問題而與甲○○起爭執，甲○○復又叨唸如今不
    是靠她吃穿，早就餓死等語，致乙○○怒火中燒，無法遏抑。乙○○明知置於臥
    室衣廚上之尖刀極具殺傷力，仍將之取下，基於殺人之犯意，向甲○○聲稱：「
    本來要留你一個全屍」後，隨即朝甲○○臉部砍下一刀，又將甲○○頭髮往下拉
    而朝其右頸部及右背肩部砍殺四刀（右頸部一刀、右背部二刀、右肩部一刀），
    再向其右手手掌砍殺三刀，於砍殺時不時稱：要把妳殺死；幹妳娘給妳激成這樣
    ，致甲○○受有中顏面長一八公分、深三公分深部銳利傷、鼻子骨折、上顎骨折
    、右手掌多處銳利傷（共十公分、最深二公分）、右頸銳利傷（長二公分、深０
    ．５公分）、右背銳利傷（長三公分、二公分、深二公分）、右肩胛骨折（長二
    公分，最深達三公分併肩胛骨骨折）之傷害，後經甲○○苦苦哀求，乙○○遂中
    止殺人之犯意，任甲○○外逃求救，經鄰居緊急送醫，甲○○始於九十年八月二
    十四日零晨脫離險境，嗣乙○○於九十年八月二十四日十一時三分至嘉義市第二
    分局投案，並扣得乙○○所有尖刀一把。
三、案經甲○○訴由嘉義市警察局第二分局報請臺灣嘉義地方法院檢察署檢察官偵察
    起訴。
    理  由
一、訊據被告乙○○固坦承持開山刀砍傷甲○○，惟矢口否認有何殺人之犯意，辯稱
    ：我是因為一時衝動失去理智，我不是故意的云云。經查：
    （一）乙○○砍傷甲○○之事實，除據被告於警訊、偵查及本院審理時坦承不諱
          ，核與告訴人甲○○於警訊時指述稱：「當時我和乙○○在黃男的房間內
          看電視，因為選電視節目的關係，與黃男發生口角，後來黃男始持原本就
          放在房內之開山刀砍殺我數刀，致使我流血不止至凌晨二點許初步脫離險
          境：：」又於本院調查時稱：「我們在臥室裡面看電視，發生爭吵，他站
          起來拿起櫃子上面的刀子，往我的臉砍一刀，他剛開始站在我正面砍我，
          又把我的頭髮抓下來砍我的背：：又砍我右手三刀：：」且有財團法人天
          主教聖馬爾定醫院出具之診斷證明書一紙、照片六張、天主教聖馬爾定醫
          院之病歷一份附卷可參，尖刀一把扣案足參，足佐被告前開自白非虛。
    （二）告訴人甲○○於警訊中稱：「當時乙○○口中一直說『要把你殺死』」後
          於本院審理時又稱：「（問：砍你時有無說什麼話？）他本來要留我全屍
          ，後來就馬上砍我：：我右手臂有一個骨頭被他砍掉了，以致於我的手沒
          有辦法往後舉，手指頭的韌帶被砍斷了，我的手指頭沒有辦法往後彎，只
          能微微的彎，我的臉是裝白鐵，牙齦也斷了，鼻樑也斷了，整個臉往下掉
          ，整個頭顱分開，眼睛也移位：：我覺得他要殺我，要我的命，不只是傷
          害而已：：」又經函詢財團法人天主教聖馬爾定醫院關於告訴人甲○○之
          傷勢是否危及生命及傷口深度等情，來函稱：「侯員於九十年八月二十三
          日送至急診，初時並為明顯出血，在做完頭部Ｘ光檢查，因傷口牽動而開
          始出血，給予壓迫止血無效，左右面動脈、靜脈血管皆斷裂出血，有大量
          失血，危及生命之虞：：」「侯員１、臉部傷口最深達三公分（骨折不計
          ）。２、上顎骨折、鼻骨骨折是為銳器所致。３、右肩銳利傷，最深達三
          公分併肩胛骨折。４、右頸銳利傷為０．５公分。５、右背部銳利傷為二
          公分。６、右手掌最深為二公分傷口。」此分有財團法人天主教聖馬爾定
          醫院中華民國九十年九月十二日（九０）惠醫字第一０一六號函、中華民
          國九十年十月二十九日（九０）惠醫字第一一九七號函各一紙附卷可參。
    （三）被告所持之尖刀又大又重且銳利，此為被告所明知，被告第一刀砍殺告訴
          人之臉部，造成相當駭人之傷口，此有照片一紙附卷可參，被告眼見此情
          ，仍繼續抓下告訴人之頭髮又往告訴人之頸部、肩部等重要部位砍去，深
          度均達二、三公分，足見被告用力之猛烈、手段之凶殘，其無殺人之故意
          ，焉能置信，告訴人與被告雖係同居關係，二人時有爭執，且告訴人侯麗
          玉亦欲離開被告，業據告訴人甲○○指述明確，而案發之前，被告已長期
          處於失業狀態而為此所苦，甲○○亦以一般人所難以忍受之沒路用、垃圾
          等詞辱罵被告，以致被告萌生殺意，亦與常情無違。
    （四）被告乙○○經告訴人黃麗玉懇求後任黃麗玉離去，使其倖免於死，亦僅能
          謂被告乙○○行為後有中止其犯行之意，此與被告乙○○於下手之時因上
          開情事，致心中不滿、氣忿，而以上開尖刀砍殺甲○○，及至甲○○因伊
          之砍殺受傷流血，又經甲○○求情後之心理狀況，已有不同，被告乙○○
          於砍殺甲○○未即死亡即認甲○○離去之行為，僅為事中之中止殺人之行
          為，不能以此即認被告乙○○自始即無主觀上殺人犯意之推論，是其前開
          辯稱無殺人意思云云，顯與事證不符。
    （五）告訴人甲○○於警訊時稱：「（問：你總共被乙○○砍殺了幾刀？）臉部
      一刀、脖子兩刀、肩胛骨兩刀、右手掌三刀，共八刀：：」於本院調查時
          復改稱：「：：往我的臉砍一刀：：直接砍我的背七刀，又砍我的右手三
          刀」就背部遭砍傷刀數似有疑問，本院復參酌聖馬爾定醫院之病歷第二頁
          部分，被害人黃麗玉肩頸部共畫有四處傷口；診斷證明書醫囑部份載明：
          「患者中顏面１８公分深部銳利傷。鼻樑骨折、上顎骨折。右手掌多處銳
          利傷共１０公分。右肩五公分深銳利傷，傷及肩胛骨併骨折。右頸２公分
          撕裂傷。右背二處撕裂傷各為３公分及２公分。」是其右肩、頸、背部應
          共有四處傷口，而應以警訊時為正確。
    （六）綜上所述，被告所辯顯係卸責之詞，不足採信，本案事證明確，被告犯行
          應堪認定。
三、核被告乙○○以殺人之犯意將被害人砍殺後，未生死亡結果，所為係犯刑法第二
    百七十一條第二項、第一項之殺人未遂罪，公訴人認被告係犯刑法第二百七十七
    條之傷害罪，容有未洽，已如前述，起訴法條應予變更。又被告乙○○於砍殺被
    害人甲○○八刀後，於無外力介入下，未進一步對甲○○加以砍殺，以遂行其殺
    人之決意，而任甲○○自行離去，業據甲○○供陳明確，主動要求陳聰政將謝錫
    勳送醫，被告乙○○於砍殺甲○○八刀後應有因已意中止其殺人犯行之事實，依
    刑法第二十七條之規定，減輕其刑。爰審酌被告之品行、素行、其與被害人甲○
    ○乃同居男之關係，其因長期失業，內心失衡，復受到甲○○言語上之刺激，始
    犯下本案、其砍殺甲○○八刀，下手相當重且凶殘、被害人雖無殘廢之餘，惟被
    害人臉部十八公分之傷疤、肩骨一截為被告所砍失，所受傷害甚重，與被告犯罪
    已與被害人達成和解，惟僅賠償被害人三萬元等犯後態度等一切情狀，量處如主
    文所示之刑，以示懲儆。又扣案之尖刀一把，為被告乙○○所有供犯罪所用之物
    ，經其供承明確，依法宣告沒收。
據上論斷，應依刑事訴訟法第二百九十九條第一項前段、第三百條、刑法第二百七十
一條第二項、第一項、第二十七條、第三十八條第一項第二款，判決如主文。
本案經檢察官曹合一到庭執行職務
中      華      民      國      九十    年     十一     月    二十七    日
                                    臺灣嘉義地方法院刑事第三庭
                                        法  官   康  存  真
右正本證明與原本無異。
如不服本判決，應於判決送達後十日內，向本院提出上訴狀。
中      華      民      國      九十    年     十一     月    二十八    日
                                        書記官   胡  祥  生


司法院資訊處製作；財團法人民間司法改革基金會備份。
